---
subtitle: "Buenas prácticas de la programación."
title: "Manejo de bases de datos"
author: "Stalyn Guerrero"
institute: "Universidad el Bosque"
date: '`r Sys.Date()`'
output: 
  beamer_presentation:
     theme: "CambridgeUS"
     colortheme: "beaver"
     slide_level: 2
     toc: true
     number_sections: true
---

```{r setup, include=FALSE}
knitr::opts_chunk$set(echo = TRUE)
```

# Introducción

## Operadores lógicos

-   Operadores de relación: `<`, `>`, `<=`, `>=`, `==`, `!=`.

-   Operadores lógicos : `!`, `&`, `|`, `&&`, `||`, `xor()`.

-   Coincidencia de valores : `%in%`.

### Nota:

Los operadores `&&` y `||` siempre solo devuelve un solo `TRUE`o `FALSE`. Estas expresiones evalúan sus argumentos de izquierda a derecha, examinando solo el primer elemento de cada vector. La evaluación procede sólo hasta que se determina el resultado. Por ejemplo, si el primer argumento en una `&&`comparación es `FALSE`el segundo argumento no se evalúa porque ya está claro que el resultado será `FALSE`.

## Pruebas lógicas

Además de estos operadores, existen una serie de funciones útiles que se pueden utilizar en ejecución condicional. Ya hemos visto algunos de ellos en los capítulos anteriores.

-   `all()`: ¿Todos son elementos `TRUE`?

-   `any()`: ¿Es al menos un elemento `TRUE`?

-   `all.equal()`: ¿Son dos objetos (casi) iguales?

## Estructuras de control

-   `if`

    ```{r}
    x <- 8
    if (x < 10) { cat("x es menos que 10\n") }
    ```

-   `if` y `else`

    ```{r}
    x <- 8
    if (x < 10) {
        print("x es menos que 10")
    } else {
        print("x es mayor o igual a  10")
    }
    ```

## Creando loop y estructuras de control

Los bucles son uno de los elementos básicos de todos los lenguajes de programación, no solo `R`, y pueden ser una herramienta poderosa

-   `for`
-   `while`
-   `replicate`

## ¿Cuándo usar un bucle?

Los bucles se implementan de manera ineficiente en `R` y deben evitarse cuando existen mejores alternativas, especialmente cuando se trabaja con grandes conjuntos de datos. Sin embargo, los bucles son a veces la única forma de lograr el resultado que queremos.

### Ejemplo

-   Simulaciones
-   Relaciones recursivas (*gibbs*)
-   Problemas más complejos

## Si no hay bucles, ¿entonces qué?

En resumen, utilice la familia de funciones `apply`; `apply()`, `lapply()`, `tapply()`, `sapply()`, `vapply()` y `mapply()`.

\pause

### Observaciones

-   Suele ser más fácil y/o más compacto de escribir que los bucles explícitos.
-   En las primeras versiones de R también era más eficiente que los bucles, ahora comparable.

## Operando con listas

-   `lapply()` Siempre devuelve una lista .
-   `sapply()` Intenta simplificar el retorno a un vector o matriz.
-   `vapply()` Intenta simplificar a un valor de retorno preespecificado .

# Descargar y analizar información desde twitter

## Paso para acceder a los datos de tweeter

1.  Tener cuanta en **tweeter**

2.  Instalar `rtweet` y `httpuv`

3.  La autorización se realiza cuando ejecutamos algunas de las funciones:

-   *search_tweets*: Búsqueda de tweets. (En caso de tener muchos tweets se puede extraer información cada 15 minutos y limite de 18000 )
-   *get_timeline*: Linea de tiempo.
-   *get_followers*: Lista de seguidores.

## Descargando *tweets*

-   Instalemos las siguientes librerías:

    ```{r, eval=FALSE}
    install.packages("rtweet")
    install.packages("httpuv")
    install.packages("tidyverse")
    install.packages("tidytext")
    install.packages("syuzhet")
    install.packages("wordcloud")
    ```

-   Llamar librerías

    ```{r,eval=FALSE}
    library("rtweet")
    library("httpuv")
    library("tidyverse")
    library("tidytext")
    library("syuzhet")
    library("wordcloud")
    ```

## Descargando *tweets* ¿tema del día? 
\scriptsize
```{r, eval= FALSE}
query <- "elecciones (@petrogustavo OR @ingrodolfohdez) lang:es"
tweets <- search_tweets(q = query,
                         retryonratelimit = TRUE,
                         include_rts = FALSE,
                         n = 18000)


```

## Análisis exploratorio de datos.

### ¿Cuál es el día de mayor actividad? 
\pause
```{r, eval=FALSE}
    barplot(table(weekdays(tweets$created_at)))
```

### ¿Cuál es el usuario que más publica? 
\pause
```{r,eval=FALSE}
    sort(table(tweets$screen_name),decreasing = TRUE)
```

### ¿tweets más popular?
\pause
```{r, eval=FALSE}
tweets[order(tweets$retweet_count,decreasing = TRUE),
        c("text", "screen_name", 
          "retweet_count", "favorite_count")]

tweets[order(tweets$favorite_count,decreasing = TRUE),
        c("text", "screen_name", 
          "retweet_count", "favorite_count")]
```

## Analisis de sentimientos. 

El **análisis de sentimientos** o la _minería de opinión_ es utilizado para extraer de forma automática, información sobre la connotación negativa o positiva del lenguaje en un documento.

### Diccionario de léxico NRC
El paquete `syuzhet` trabaja con cuatro diccionarios de sentimientos: _Bing_, _Afinn_, _Stanford_ y *NRC*. En esta lección trabajaremos con este último puesto que es el único disponible en varios idiomas, incluido el español. 

## Primero paso para el _análisis de sentimientos_. 


## Bibliografía

-   <https://discdown.org/rprogramming/conditional-execution.html>
-   <https://programminghistorian.org/es/lecciones/analisis-de-sentimientos-r>
-   <https://rpubs.com/LucasMerolla/658511>
-   <https://es.r4ds.hadley.nz/>
-   <https://arcruz0.github.io/libroadp/index.html>
-   <https://bookdown.org/gaston_becerra/curso-intro-r/>
